臺灣臺東地方法院刑事判決　　　　　　　　96年度訴字第41號
公　訴　人　臺灣臺東地方法院檢察署檢察官
被　　　告　丙○○
上列被告因違反毒品危害防制條例案件，經檢察官提起公訴(95
年度毒偵字第276號)，本院判決如下：
    主    文
丙○○連續明知為禁藥而轉讓，處有期徒刑拾月。
    事    實
一、丙○○基於轉讓行政院衛生署公告之禁藥甲基安非他命 (起
    訴書誤載為安非他命，同屬毒品危害防制條例第2條第2項第
    2款所定之第二級毒品)之概括犯意，先於民國94年11月中旬
    某日晚間9時許，在由臺東縣鹿野鄉武陵村往同鄉○○村○
    ○○路邊涼亭內，以將甲基安非他命裝在玻璃燈泡內燒烤產
    生霧狀氣體之方式，轉讓甲基安非他命與乙○○輪流施用，
    後於95年1月13日下午2時許，在臺東縣鹿野鄉往池上鄉○○
    村○○道路旁，先向陳志添、余慧慧購買新臺幣 (下同)1
    ,000 元之甲基安非他命，於陳志添車上吸食後，再回到自
    己的車子內，以玻璃球吸食器內裝甲基安非他命燒烤產生霧
    狀氣體之方式，轉讓甲基安非他命予乙○○施用 (乙○○上
    開施用毒品部分，經執行觀察勒戒後，因無繼續施用傾向，
    業經臺灣臺東地方法院檢察署檢察官以95年度毒偵字第124
    號不起訴處分確定)，嗣經警查獲後始悉上情。
二、案經臺東縣警察局關山分局報請臺灣臺東地方法院檢察署檢
    察官偵查起訴。
     理   由
一、按被告以外之人於審判外之陳述雖不符刑事訴訟法第159條
    之1至之4等四條之規定，而經當事人於審判程序同意作為證
    據，法院審酌該言詞陳述或書面陳述作成時之情況，認為適
    當者，亦得為證據，同法第159條之5定有明文。立法意旨在
    於傳聞證據未經當事人之反對詰問予以核實，原則上先予排
    除。惟若當事人已放棄反對詰問權，於審判程序中表明同意
    該等傳聞證據可作為證據，基於尊重當事人對傳聞證據之處
    分權，及證據資料愈豐富，愈有助於真實發見之理念，且強
    化言詞辯論主義，使訴訟程序得以順暢進行，上開傳聞證據
    亦均具有證據能力。本件檢察官所舉之人證、書證，其性質
    雖屬傳聞證據，惟業經當事人於準備程序中陳明同意作為證
    據 (見本院卷第18頁)，且本院審酌各該言詞陳述作成時，
    並無何不當之處，依上開規定，是乙○○於警詢中之證言及
    警卷內之書證應具有證據能力。
二、訊據被告丙○○矢口否有前揭轉讓甲基安非他命予乙○○施
    用之犯行，辯稱: 沒有轉讓甲基安非他命給乙○○，是和乙
    ○○共同出資購買甲基安非他命，然後共同吸食云云，經查
    :
(一)被告於警詢時供承: 「 (問:95 年1月13日下午13時，你有
    沒有載乙○○在往池上的路上，向陳志添及余慧慧購買二級
    毒品甲基安非他命?) 有，我在陳志添的車上，向陳志添、
    余慧慧購買1,000元的甲基安非他命。」、「 (你買甲基安
    非他命後如何吸食?) 我因為沒有帶吸食器，所以向陳志添
    借吸食器直接在他車上吸食，之後將毒品及吸食器帶回我的
    車上與乙○○共同吸食。」等語 (見警卷第4頁至第5頁)，
    核與證人乙○○於警詢時證稱: 「丙○○先打電話給陳志添
    ，之後就開車載我出去，我們車子直接開到上記地點 (即往
    池上鄉○○村路上)，當時陳志添與余慧慧的車子已停在那
    裡，丙○○見到他們就在他們車前對向停車，之後就走到陳
    志添的車子駕駛座門邊，我看到丙○○拿出500、100的錢，
    多少我不知道，交給陳志添之後，他就坐到陳志添車子後座
    吸食毒品，之後他就帶著裝有甲基安非他命的玻璃球吸食器
    回到我們車上給我吸食。」等語 (見警卷第11頁)所述情節
    相符，是被告有於95年1月13日轉讓禁藥甲基安非他命予乙
    ○○施用之事實，堪以認定。
(二)證人乙○○於本院審理時證稱: 「 (審判長提示警詢筆錄並
    問: 在95年1月13日下午2時，被告是否有開車載你在池上鄉
    中途與陳志添、余慧慧購買毒品?) 有。」、「 (審判長問:
    當天你有施用甲基安非他命嗎?) 有。」、「 (審判長問:
    甲基安非他命是怎麼來的?) 是從被告那裡來的。」、「 (
    審判長問: 被告是怎麼供應你的?) 被告拿甲基安非他命、
    玻璃球、打火機，被告和我一起吸用，都是用同一個玻璃吸
    食器。」、「 (審判長提示被告警詢筆錄並問: 被告於警詢
    中提到95年1月13日向陳志添購買甲基安非他命，係你跟被
    告一人出500元，有這樣的情況嗎?) 我沒有出錢。」、「 (
    審判長問: 被告於警詢中提到95年1月13日向陳志添購買甲
    基安非他命，係你跟被告1人各出500元，有這樣的情況嗎?)
    我沒有出錢。」、「 (審判長提示警詢筆錄並問: 妳在警局
    說被告一共提供你2次甲基安非他命吸食，94年11月中旬在
    往鹿野方向的路邊涼亭，取出甲基安非他命裝在玻璃燈泡給
    你輪流吸食，時間、地點正確嗎?) 正確。」、「 (審判長
    問:照你所說被告到底是供應你2次還是3次甲基安非他命?)
    應該是2次。1次是94年11月，1次是95年1月13日下午2點。
    」、「 (審判長問:94 年11月份這次你有出錢跟被告共同買
    甲基安非他命嗎?) 我沒有出錢。」、「 (審判長問: 你有
    跟被告一起合買過甲基安非他命嗎?) 從來沒有。」、「 (
    審判長問: 依照你於警詢所述被告提供你甲基安非他命的方
    式是被告點燃甲基安非他命後，你們兩位輪流施用?)2 次都
    是這個方式，都是輪流用。」等語 (見本院96年4月11日審
    判筆錄第5頁至第6頁、第7頁)，核與證人於警詢時證稱: 「
    丙○○第一次提供甲基安非他命供你吸食是何時? 在何處?)
    去年 (94年)11 月中旬的某日晚上約9時，丙○○開車載我
    到武陵村往鹿野方向路邊的一處涼亭，他就拿刀子先將1個
    小燈泡打1個缺口取出裡面的燈絲，之後在從遮陽板處取出1
    包甲基安非他命全部裝在燈泡內用打火機燒烤，再交給我輪
    流吸食。」、「 (問: 你最後1次吸食甲基安非他命是什麼
    時候?) 就是上記跟丙○○第2次一起吸食的那次。」等語 (
    見警卷第11頁至第12頁)所述之情節相符，再參以被告曾與
    證人乙○○同居之事實 (見警卷第4頁)，可認證人乙○○與
    被告關係親蜜，應無設詞誣陷之理，是被告有於前揭時、地
    ，先後轉讓禁藥甲基安非他命與乙○○輪流施用乙事，應堪
    認定，被告辯稱係與乙○○共同出資合買甲基安非他命乙節
    ，與事實不符，為不足採。綜上說明，本件事證明確，被告
    犯行堪予認定，應依法論科。
(三)至被告於本院審理時突再聲請傳喚證人證人陳萬力到庭，以
    證明事發當時在車上只有其跟乙○○2人，其有介紹陳萬力
    認識乙○○，陳萬力可以證明乙○○住在其家期間，其有叫
    她回去云云，經核縱或屬實，亦與前開轉讓禁藥之事實判斷
    不生影響，無調查之必要，附此敘明。
三、查「安非他命類」藥品，前經行政院衛生署於69年12月8日
    衛署藥字第301124號公告禁止輸入、製造、販賣，而屬於藥
    事法第22條第1款所規定之禁藥，嗣經同署於79年10月9日以
    衛署藥字第904142號公告列入麻醉藥品管理條例第2條第4款
    所定「化學合成麻醉藥品」管理，惟仍不失其為禁藥之性質
    ，不得非法持有及轉讓。又藥事法雖已於95年5月30日修正
    公布，惟被告行為時之藥事法第83條第1項規定並未修正，
    該條項規定: 「明知為偽藥或禁藥，而販賣、供應、調劑、
    運送、寄藏、牙保、轉讓或意圖販賣而陳列者，處7年以下
    有期徒刑，得併科新臺幣5百萬元以下罰金。」，再甲基安
    非他命亦屬毒品危害防制條例第2條第2項第2款明定之第二
    級毒品，轉讓第二級毒品者，同條例第8條第2項訂有處罰之
    明文。該條項規定係處6月以上5年以下有期徒刑，得併科新
    臺幣70萬元以下罰金，除有同條例第8條第6項規定之加重處
    罰情事外，其法定刑顯較藥事法規定為輕，依特別法優於普
    通法之法理，轉讓第二級毒品甲基安非他命之行為，即應適
    用藥事法第83條第1項規定處罰，合先敘明。
四、再本院審理時，雖未告知被告涉犯藥事法第83條第1項之罪
    嫌。惟刑事訴訟法第95條第1款規定：「訊問被告應先告知
    犯罪嫌疑及所犯所有罪名，罪名經告知後，認為應變更者，
    應再告知」，旨在使被告能充分行使防禦權，以維審判程序
    之公平。而其所謂「犯罪嫌疑及所犯所有罪名」，除起訴書
    所記載之犯罪事實及所犯法條外，自包含依刑事訴訟法第26
    7條規定起訴效力所擴張之犯罪事實及罪名，暨依同法第300
    條規定變更起訴法條後之新罪名。法院就此等新增或變更之
    罪名，固應於其認為有新增或變更之時，隨時、但至遲於審
    判期日前踐行告知之程序，使被告知悉而充分行使其防禦權
    ，始能避免突襲性裁判，而確保其權益。唯若法院就起訴效
    力擴張之犯罪事實或變更起訴法條之同一性事實，已踐行刑
    事訴訟法第96條、第173條、第289條等規定之調查辯論程序
    ，祇是未明確告知被告新增或應變更之新罪名，如此項未踐
    行告知新增罪名或罪名變更義務之訴訟程序違法，無礙於被
    告行使防禦權而對判決顯無影響時，即不得據為提起非常上
    訴之理由 (最高法院89年度臺非字第322號、90年度臺非字
    第130號裁判要旨參照)。查藥事法第83條第1項明知為禁藥
    而轉讓罪，為毒品危害防制條例第8條第2項轉讓第二級毒品
    罪之特別規定，本案公訴意旨原指訴被告涉犯毒品危害防制
    條例第8條第2項之罪，其起訴之犯罪事實與本院認定之犯罪
    實乃屬同一，是本院變更檢察官起訴法條，改論處被告藥事
    法第83條第1項之罪刑，雖未於審判期日踐行告知被告罪名
    應予變更，然在調查證據程序中，已就被告犯行加以調查，
    復以提示並告以要旨方式提示卷內證據資料，命被告表示意
    見，於調查證據完畢後，復令被告就檢察官起訴之事實為辯
    論，是本院雖未於審判期日踐行告知被告變更罪名，尚無礙
    於被告防禦權之行使，附此敘明。
五、查被告行為後，刑法業已於94年2月2日修正公布，並於95
    年7月1日起施行。按行為後法律有變更者，適用行為時之法
    律，但行為後之法律有利於行為人者，適用最有利於行為人
    之法律，現行刑法第2條第1項定有明文。此條規定乃與刑法
    第1條罪刑法定主義契合，而貫徹法律禁止溯及既往原則，
    係規範行為後法律變更所生新舊法律比較適用之準據法，是
    刑法第2條本身雖經修正，但刑法第2條既屬適用法律之準據
    法，本身尚無比較新舊法之問題，應一律適用裁判時之現行
    刑法第2條規定以決定適用之刑罰法律，先予辨明。又以本
    次刑法修正之比較新舊法，應就罪刑有關之共犯、未遂犯、
    想像競合犯、牽連犯、連續犯、結合犯，以及累犯加重、自
    首減輕暨其他法定加減原因（如身分加減）與加減例等一切
    情形，綜其全部罪刑之結果而為比較，至於沒收等從刑，應
    附屬於主刑，除法律有特別規定者外，依主刑所適用之法律
    ，最高法院95年5月23日著有95年度第8次刑事庭會議決議可
    資參照。經查：
(一)刑法第33條第5款關於罰金刑之規定，由「罰金：1元以上」
    修正為「罰金：新臺幣1千元以上，以百元計算之」，查毒
    品危害防制條例第8條第2項亦有罰金刑之規定，依刑法第11
    條前段規定，自有刑法第33條第5款規定之適用，經比較新
    、舊法結果，就罰金刑最低額規定部分，以被告行為時之法
    律即修正前刑法第33條第5款規定，最有利於被告。
(二)刑法第56條連續犯之規定，於被告行為後業經公布刪除，此
    刪除雖非犯罪構成要件之變更，但顯已影響行為人刑罰之法
    律效果，自屬法律有變更，查被告所犯2次轉讓禁藥即第二
    級毒品甲基安非他命之行為，於刑法修正後即須分論併罰，
    而不能依行為時法論以連續犯之一罪，依刑法第2條第1項規
    定，比較新、舊法結果，仍應適用較有利於被告之行為時法
    律，論以連續犯。
(三)綜上比較結果，依刑法第2條第1項前段規定，應適用被告行
    為時即修正前刑法相關規定論處。
六、按甲基安非他命係藥事法第22條第1款所明定之禁藥，不得
    非法轉讓。再被告係將甲基安非他命置放於燈泡內燒烤生霧
    狀氣體後，而與證人乙○○輪流施用，被告雖非直接轉讓甲
    基安非他命結晶予證人乙○○，然甲基安非他命結晶經加熱
    後轉化為氣體，二者除一為固體、一為氣體之物理狀態有異
    外，其化學成分性質上仍同為甲基安非他命，於法律上之評
    價並無不同；核被告所為，係犯藥事法第83 條第1項明知為
    禁藥而轉讓罪，被告先後2次轉讓禁藥之犯行，時間緊接，
    方法相同、所犯為構成要件同一之罪名，顯係基於概括犯意
    反覆為之，為連續犯，應依修正前刑法第56條規定，論以連
    續明知為禁藥而轉讓罪，並加重其刑。爰審酌被告所犯連續
    轉讓禁藥毒品之罪，殘害自身及他人身心健康至鉅，並嚴重
    危害社會秩序，犯罪後猶飾詞否認轉讓犯行，毫無悔意，及
    其生活狀況、品行、智識程度等一切情狀，量處如主文所示
    之刑，以資懲儆。
七、公訴意旨於犯罪事實欄雖記載被告基於概括犯意，自94年9
    月間某日起至95年1月13日止，連續轉讓禁藥即毒品安非他
    命予乙○○施用云云，惟查被告除94年11月中旬某日晚間9
    時許及95年1月13日下午2時許2次轉讓禁藥之犯行外，餘均
    查無其他積極證據足資認定被告有轉讓禁藥之犯行，原應為
    無罪之諭知，惟公訴意旨認此部分與前開有罪部分有連續犯
    裁判上一罪關係，爰不另為無罪之諭知，附此敘明。
八、據上論斷，應依刑事訴訟法第299條第1項前段，藥事法第83
    條第1項，刑法第2條第1項前段、第11條前段、(修正前) 第
    56條，判決如主文
本案經檢察官甲○○到庭執行職務。
中　　華　　民　　國　　96　　年　　4 　　月　　25　　日
                  刑事第二庭審判長法  官   李水源
                                  法  官   簡芳潔
                                  法  官   曾宗欽
以上正本證明與原本無異。
如不服本判決，應於判決送達後10日內向本院提出上訴狀（須附
繕本）。
「切勿逕送上級法院」
                                  書記官　沈茜庭
中　　華　　民　　國　　96　　年　　4 　　月　　30　　日
附錄本案論罪科刑法條全文：
藥事法第83條第1項:
明知為偽藥或禁藥，而販賣、供應、調劑、運送、寄藏、牙保、
轉讓或意圖販賣而陳列者，處7年以下有期徒刑，得併科新臺幣5
百萬元以下罰金。
